【裁判字號】    98,交聲,3546
【裁判日期】    981021
【裁判案由】    聲明異議
【裁判全文】
臺灣臺中地方法院交通事件裁定        98年度交聲字第3546號
原處分機關  交通部公路總局臺中區監理所臺中市監理站
異  議  人
即受處分人  甲○○
上列異議人即受處分人因違反道路交通管理處罰條例案件，對於
交通部公路總局臺中區監理所臺中市監理站民國98年9月3日所為
之裁決（裁監稽違字第裁61-HD0000000號），聲明異議，本院裁
定如下：
    主  文
異議駁回。
    理  由
一、原處分機關裁決意旨：異議人即受處分人甲○○於民國98年
    1 月15日16時45分許，騎乘車牌號碼NQK-775 號重型機車，
    行經臺中縣沙鹿鎮○○○路與正英路口，因「闖紅燈」違規
    ，經臺中縣警察局清水分局明秀派出所員警當場攔停舉發，
    並製填中縣警交字第HD0000000 號舉發違反道路交通管理事
    件通知單，嗣受處分人未於應到案期限前到案，該站遂依道
    路交通管理處罰條例第53條第1 項規定，裁處罰鍰新臺幣（
    下同）4,500 元，並依同條例第63條第1 項第3 款規定，記
    違規點數3 點。
二、受處分人聲明異議意旨：本人於98年1 月15日因闖紅燈被開
    罰單，但在繳費期限內罰單弄丟了，至7-11要申請繳費時，
    發現監理單位並無本人違規資料，返家後利用網路查詢，也
    無違規資料，因繳費期限即將屆至，於是打電話至臺中監理
    站詢問，對方回答手開罰單的電子入帳會比較慢，且當時對
    方利用線上查詢也查無違規資料，便稱會再寄1 份繳費單，
    當時本人即有詢問快過期了，會不會加罰，對方回答只要在
    應到案日期後2 日內繳費就不會有加罰的問題。事後本人因
    工作繁忙，忘記此事，未再追蹤詢問，直到接到裁決書，才
    發現要加罰，本人深感冤枉，不是故意不繳錢，也不是沒有
    追查，而是相信監理單位會寄發補繳單，為此聲明異議，請
    求將罰金改回原金額。
三、按汽車駕駛人，行經有燈光號誌管制之交岔路口闖紅燈者，
    處1,800 元以上5,400 元以下罰鍰，並記違規點數3 點，道
    路交通管理處罰條例第53條第1 項、第63條第1 項第3 款分
    別定有明文。又依違反道路交通管理事件統一裁罰基準表所
    示，汽車駕駛人駕駛機器腳踏車，行經有燈光號誌管制之交
    岔路口闖紅燈，逾越應到案期限60日以上，逕行裁決處罰者
    ，處罰鍰4,500 元。次按本條例所定罰鍰之處罰，受處罰人
    接獲違反道路交通管理事件通知單後，於15日內得不經裁決
    ，逕依第92條第3 項之罰鍰基準規定，向指定之處所繳納結
    案；不服舉發事實者，應於15日內，向處罰機關陳述意見；
    其不依通知所定期限前往指定處所聽候裁決，且未依規定期
    限繳納罰鍰結案或向處罰機關陳述意見者，處罰機關得逕行
    裁決之，亦為道路交通管理處罰條例第9 條第1 項所明定。
    再按違反道路交通管理事件，行為人認為舉發之事實與違規
    情形相符者，得於接獲通知單後，親自或委託他人持該通知
    單，不經裁決向指定之處所，逕依裁罰基準執行並繳納罰鍰
    結案；前項違反道路交通管理事件，未暫代保管物件或吊扣
    駕照、牌照處分者，行為人得以郵寄匯票、郵局與公路監理
    電腦系統連線即時銷案、郵政劃撥、金融卡、信用卡轉帳、
    電話語音轉帳或向經委託代收罰鍰之金融機構繳納罰鍰、或
    其他經管轄機關委託辦理收繳罰鍰之機構，繳納罰鍰結案；
    有第48條第1 項之情形者，行為人已親自或委託他人到案，
    而尚未收到原舉發機關移送案件，得收繳其應繳納罰鍰，製
    給收據予以登記，俟該案件移到時再行併案處結；行為人已
    依第48條至第52條規定繳納罰鍰，處罰機關尚未收到移送之
    案件者，應先將罰鍰暫予登記，俟案件移到後再併案處理，
    違反道路交通管理事件統一裁罰基準及處理細則第48條第1
    項、第2 項、第58條分別定有明文。
四、經查：
  (一)受處分人有於上開時地，騎乘重型機車闖紅燈之事實，為其
    所是認，並有前述舉發通知單在卷可稽，足認受處分人確有
    闖紅燈違規情事無訛。
  (二)受處分人因上開違規行為，經員警當場予以攔停製單舉發，
    並將該通知單填記應到案日期（98年1 月30日前）、應到案
    處所（臺中市監理站）等事項後，交付受處分人親自簽名收
    受，有前述舉發通知單在卷可稽，顯見本件舉發通知單已生
    合法送達於受處分人之效力，並已保障其知悉應到案之日期
    及處所以遵期到案繳交罰款，或對上開違規行為有陳述爭執
    機會之權益，受處分人自應於該舉發通知單上記載之應到案
    日期前繳交罰鍰或到案陳述意見，縱舉發通知單不慎遺失，
    亦應主動向監理單位或舉發單位查詢違規應繳罰鍰，以免逾
    期繳納而損及自身利益，尚非得以舉發通知單遺失為由，主
    張其得免於期限內到案。受處分人雖辯稱：曾以電話向臺中
    市監理站查詢，承辦人員告知並無違規資料，致未能及時繳
    納罰鍰云云，然受處分人就此部分並未提出證據以實其說，
    且本件交通違規事件，舉發機關即臺中縣警察局清水分局明
    秀派出所於舉發後之第3 日即98年1 月18日，即將該違規資
    料鍵入電腦傳輸訊息供原處分機關列管，有原處分機關提供
    之違規查詢報表附卷可憑，當不致發生受處分人所稱查無違
    規資料之情形。又受處分人縱使遺失舉發通知單，依照前揭
    說明，其仍得向原處分機關到案繳納罰鍰，由原處分機關製
    給收據予以登記，俟該案件移到時，再行併案處結。況本件
    舉發通知單左上方明確記載：「得採網際網路、語音轉帳、
    郵繳或向委託代收之機構繳納罰鍰」等字樣，且如前所述，
    警方已完成傳檔列管，依卷內交通部公路總局臺中區監理所
    臺中市監理站96年8 月3 日中監中字第0960005102號、96年
    8 月7 日中監中字第0960005185號函所示，受處分人縱使遺
    失舉發通知單，亦得以違規車號或其身分證號查詢，並能採
    用其他便捷方式辦理結案，縱逾應到案期限，除至監理單位
    繳款外，仍可採郵寄匯票方式、郵局即時銷案、信用卡或金
    融卡轉帳等方式繳納罰鍰，惟受處分人自98年1 月15日違規
    之日起至同年9 月3 日原處分機關逕行裁決之日止長達7 個
    多月期間，均未至監理單位陳述意見或以前述任一方式繳納
    罰鍰，其有逾越應到案期限60日以上之事實甚明，原處分機
    關依法逕行裁處罰鍰4,500 元，並記違規點數3 點，核無違
    誤。
  (三)綜上所述，受處分人確有闖紅燈之違規行為，且逾越應到案
    期限60日以上，事證明確。原處分機關逕行裁決處罰，核無
    違誤。受處分人聲明異議，為無理由，應予駁回。
五、依道路交通管理處罰條例第87條第2 項、道路交通案件處理
    辦法第19條，裁定如主文。
中    華    民    國    98    年    10    月    21    日
                            交通庭法  官  羅智文
上正本證明與原本無異。
如不服本裁定應於送達後五日內向本院提出抗告狀
                                  書記官  鄭淑英
中    華    民    國    98    年    10    月    21    日


司法院資訊處製作；財團法人民間司法改革基金會備份。
